最高法院刑事判決　　　　　　　　　　　　　　　九十三年度台上字第一三六一號
　　上　訴　人　甲○○
　　　　　　　　　　　　（另案借提執行）
　　選任辯護人　李勝雄律師
　　　　　　　　林鴻文律師
右上訴人因違反毒品危害防制條例案件，不服台灣高等法院中華民國九十二年十二月
十七日第二審判決（九十二年度上重訴字第七一號，起訴案號：台灣桃園地方法院檢
察署九十二年度偵字第六六三二號），提起上訴，本院判決如左：
    主  文
原判決撤銷，發回台灣高等法院。
    理  由
本件原判決維持第一審論處上訴人甲○○以共同運輸第一級毒品罪刑之判決，駁回上
訴人在第二審之上訴，固非無見。
惟查：(一)毒品危害防制條例第十九條第一項所稱「供犯罪所用或因犯罪所得之財物，
均沒收之」，必於犯同條例第四條至第九條、第十二條、第十三條或第十四條第一項
、第二項之罪有直接關係者為限。原判決於事實欄內認定「甲○○應允後，『龍九』
即交付去程機票一張及美金三百五十元作為零用金。……『矮仔』隨即連同回程機票
交予甲○○」。如果無訛，則該往返機票係上訴人必要之交通支出，非供運輸毒品之
用，亦非運輸毒品所得之對價，難認與運輸毒品罪有直接之關聯。揆之上開說明，即
不得依毒品危害防制條例第十九條第一項規定宣告沒收。乃原判決見未及此，遽於理
由內論述「綽號『龍九』者提供予被告（上訴人）之美金三百五十元，係供被告至柬
埔寨金邊市運輸毒品之際零花所用，為被告犯本罪所得之財物，雖未扣案，亦應予宣
告沒收，且如全部或一部不能沒收時，應以被告之財產抵償之。被告往返臺灣及柬埔
寨金邊市之間所使用之機票（分別由『龍九』提供去程機票、『矮仔』提供返程機票
）共二張，亦為被告犯本罪所得之財物，雖未扣案，亦仍應宣告沒收，且如全部或一
部不能沒收時，應追徵其價額」（見原判決第五頁第九至十四行），自有適用法則不
當之違誤。(二)上訴人於第一審法院供稱：「楊釗久綽號『龍九』與李金文綽號『文哥
』，當日調查站及檢察官均有提出兩人之檔案照片供予指認，……我一時不敢指認兩
人身分，唯恐影響家人生命安全，在口供中否認認識『楊釗久』及『李金文』兩人，
事實上兩人即是唆使我犯案之人」等語（見第一審卷第九十五頁）。如果屬實，與上
訴人共犯本件之罪綽號「龍九」及「文哥」者之真實姓名、年籍，並非不能調查，又
非不易調查。凡此關乎上訴人所運輸毒品之來源，以及楊釗久、李金文是否應負本件
之罪，至為重要，自應詳予究明。乃原判決未予調查，遽於理由內論謂「被告於原審
（第一審）雖供稱『龍九』係楊釗久，『文哥』則係李金文，然經本院（第一審）函
詢法務部調查局桃園縣調查站結果，據復略謂：『李嫌歷次供述反覆，提供之線索不
具體，致未能緝獲其他共犯』，有該站民國九十二年十一月十三日園緝字第０九二五
七八０六六０號函一紙附卷」（見原判決第四頁第十至十四行），自有調查之職責未
盡及判決理由不備之違誤。上訴意旨，執以指摘原判決不當，非無理由，應認原判決
有撤銷發回之原因。
據上論結，應依刑事訴訟法第三百九十七條、第四百零一條，判決如主文。
中　　　華　　　民　　　國　　九十三　　年　　　三　　　月　　 十八 　　日
                              最高法院刑事第十庭
                                  審判長法官  呂　潮　澤
                                        法官  白　文　漳
                                        法官  吳　昆　仁
                                        法官  孫　增　同
                                        法官  吳　昭　瑩
      右正本證明與原本無異
                                              書  記  官
中　　　華　　　民　　　國　　九十三　　年　　　三　　　月　　二十三　　日
                                                                        Ｑ
